【裁判字號】    99,上訴,592
【裁判日期】    990224
【裁判案由】    毒品危害防制條例
【裁判全文】
臺灣高等法院刑事判決                 99年度上訴字第592號
上  訴  人
即  被  告  甲○○
上列上訴人因違反毒品危害防制條例案件，不服臺灣臺北地方法
院98年度訴字第2087號，中華民國98年12月31日第一審判決（起
訴案號：台灣台北地方法院檢察署98年度毒偵字第3226號），提
起上訴，本院判決如下：
    主  文
上訴駁回。
    理  由
一、依刑事訴訟法第350條、第361條、第362條、第367條規定，
    不服地方法院之第一審判決而上訴者，須提出上訴書狀，並
    應敘明具體理由，為上訴必備之程式；其所提出之書狀未敘
    述上訴理由，或僅曾以言詞陳述上訴理由者，均應於上訴期
    間屆滿後20日內補提理由書於第一審法院。第一審法院經形
    式審查，認逾期未補提上訴理由者，應定期間先命補正，逾
    期未補正者，為上訴不合法律上之程式，應以裁定駁回。倘
    已提出上訴理由，但所提非屬具體理由者，則由第二審法院
    以上訴不合法律上之程式，判決駁回。而所謂具體理由，必
    係依據卷內既有訴訟資料或提出新事證，指摘或表明第一審
    判決有何採證認事、用法或量刑等足以影響判決本旨之不當
    或違法，而構成應予撤銷之具體事由，始克當之（例如：依
    憑證據法則具體指出所採證據何以不據證據能力，或依憑卷
    證資料，明確指出所為證據證明力之判斷如何違背經驗、論
    理法則）；倘僅泛言原判決認定事實錯誤、違背法令、量刑
    失之過重過輕微，而未依上揭意旨指出具體事由，或形式上
    雖已指出具體事由，然該事由縱使屬實，亦不足以認為原判
    決有何不當或違法者（例如：對不具有調查必要性之證據，
    法院未依聲請調查亦未說明理由，或援用證據不當，但除去
    該證據仍應為同一事實之認定），皆難謂係具體理由，俾與
    第二審上訴制度旨在請求第二審法院撤銷、變更第一審不當
    或違法之判決，以實現個案救濟之立法目的相契合，並節制
    濫行上訴（最高法院97年度台上字第892號決參照）。又觀
    諸刑事訴訟法第361條修正之立法說明三，謂「原審法院對
    上訴書狀有無記載理由，應為形式上之審查，認有欠缺，且
    未據上訴人自行補正者，應定期間先命補正，爰於第三項後
    段明定。至上訴理由是否具體，係第二審法院審查範圍，不
    在命補正之列」，故修正後該規定所指應由第一審法院先命
    補正之「上訴書狀未敘述理由」，係指上訴書狀僅聲明對原
    判決不服，就不服理由未為任何敘述，自形式上觀察，可認
    係未提出上訴理由之情形而言，若上訴書狀對不服之理由已
    有所敘述，僅敘述不具體者，究有別於「未敘述理由」，自
    不生應依該規定命補正之問題。同此旨趣，刑事訴訟法第36
    7條增列為不合法情形之「上訴書狀未敘述理由」者，亦應
    採相同解釋。又上訴書狀已敘述上訴理由，但所述不「具體
    」者，雖非「上訴書狀未敘述理由」一語涵攝之範圍，然既
    不符合「上訴書狀應敘述『具體』理由」之規定，仍屬上訴
    「不合法律上之程式」，且依上開立法說明，此類不合法，
    不在得補正之列，法院自毋庸命補正；而由第二審法院逕認
    上訴不合法，以判決駁回（最高法院97年度台上字第892號
    、第3599號、第3889號判決參照）。
二、本件原判決認定上訴人即被告甲○○前因贓物案件，經臺灣
    臺北地方法院以94年度簡字第2204號判決判處有期徒刑3月
    確定，嗣因減刑，經同法院以96年度聲減字第2068號裁定減
    為有期徒刑1月又15日，於民國95年4月28日入監執行；又於
    95年間，因施用毒品案件，經同法院裁定送觀察、勒戒後，
    於95年5月2日借提執行，嗣因認有繼續施用毒品傾向，經同
    法院再以95年度毒聲字第503號裁定令入戒治處所施以強制
    戒治，於96年5月21日停止戒治而執行完畢，同一案件並經
    臺灣臺北地方法院檢察署檢察官於96年5月28日以96年度戒
    毒偵字第110、111、112、113、114、115號為不起訴處分確
    定在案，而上開贓物罪刑罰部分則解還繼續執行；復因竊盜
    案件，經本院以95年度上易字第688號判決判處有期徒刑2年
    4月確定，並接續上開贓物案件執行，於98年1月19日縮短刑
    期假釋出監，於98年6月19日縮刑期滿，假釋未經撤銷，以
    已執行完畢論。詎其仍不知悔改，於前開強制戒治執行完畢
    釋放後之5年內，復基於施用第一級毒品海洛因之犯意，於
    98年10月20日某時許，在臺北縣新店市○○路○段228巷17號
    住處，以捲煙吸食煙霧方式，施用海洛因1次；另基於施用
    第二級毒品甲基安非他命之犯意，於98年10月21日16時許為
    警採尿前回溯96小時內，在上址以燒烤吸食煙霧方式，施用
    甲基安非他命1次。嗣於98年10月21日13時30分許，為警在
    上址查獲，並扣得海洛因2包（合計驗餘淨重0.178公克）、
    海洛因殘渣袋2個，經警採尿送驗結果，呈嗎啡、安非他命
    及甲基安非他命陽性反應等情，係以：上訴人坦承上揭事實
    不諱。且上訴人為警查獲時，經採尿送驗，依氣相層析質譜
    儀確認檢驗結果，確呈嗎啡、安非他命及甲基安非他命陽性
    反應，有台灣檢驗科技股份有限公司濫用藥物檢驗報告、台
    北縣政府警察局新店分局毒品案犯罪嫌疑人姓名及代碼對照
    表附卷可稽。復有白色粉末2包（合計驗餘淨重0.178公克）
    、海洛因殘渣袋2個扣案可佐。而扣案之白色粉末2包（合計
    驗餘淨重0.178公克），經警依聯勤204廠製造之煙毒品A包
    試劑初步檢驗結果，呈嗎啡、海洛因反應，再送交通部民用
    航空局航空醫務中心鑑驗結果，確含第一級毒品海洛因成份
    ，驗餘淨重0.178公克，亦有台北縣政府警察局新店分局毒
    品初步鑑驗報告單、交通部民用航空局航空醫務中心98年11
    月13日航藥鑑字第0985732號毒品鑑定書在卷可憑。此外，
    並有扣押物品目錄表、查獲照片7張在卷可稽，足證上訴人
    之自白與事實相符。因認上訴人施用第一級、第二級毒品之
    犯行明確，分別論上訴人以施用第一級毒品罪，累犯，處有
    期徒刑7月，併為相關沒收之宣告；及施用第二級毒品罪，
    累犯，處有期徒刑4月，併為相關沒收之宣告；並定應執行
    刑有期徒刑10月，併為相關沒收之宣告。已詳敘其認定上訴
    人犯罪事實之證據及理由，於法尚無不合。上訴意旨僅以：
    上訴人於98年10月中旬被查獲施用毒品時，已坦承犯行，態
    度良好，對於上訴人戕害自己身心健康之吸食，雖未危及他
    人，但上訴人深表悔悟之心，日後上訴人必堅決戒斷該不良
    之惡習，原審判決稍嫌過重，爰依法提起上訴云云。惟查：
    量刑之輕重，係屬事實審法院得依職權自由裁量之事項，茍
    於量刑時，已依行為人之責任為基礎，並斟酌刑法第57條各
    款所列情狀，而未逾越法定範圍，又未濫用其職權，即不得
    遽指為違法。本件原判決於量刑時，已依上揭規定，審酌上
    訴人前因施用毒品經送強制戒治、入監執行，猶不知悔改，
    再施用毒品，戕害自身健康，暨上訴人坦承犯行等一切情狀
    ，分別量處有期徒刑7月、4月，並定應執行刑有期徒刑10月
    ，既未逾越法定刑度，亦未濫用其自由裁量之權限，刑度亦
    屬妥適，核無不當或違法之情形。上訴意旨泛指原審量刑過
    重，揆諸上開說明，難謂已敘述具體理由。本件上訴不合法
    律上程式，爰不經言詞辯論，逕以判決駁回。
據上論斷，應依刑事訴訟法第367條前段、第372條，判決如主文
。
中    華    民    國    99    年    2     月    24    日
                  刑事第七庭  審判長法  官  宋明蒼
                                    法  官  趙功恆
                                    法  官  楊智勝
以上正本證明與原本無異。
施用第一級毒品部分如不服本判決，應於收受送達後10日內向本
院提出上訴書狀，其未敘述上訴之理由者並得於提起上訴後10日
內向本院補提理由書（均須按他造當事人之人數附繕本）「切勿
逕送上級法院」。
施用第二級毒品部分不得上訴。
                                    書記官  林桂玉
中    華    民    國    99    年    2     月    26    日

司法院資訊處製作；財團法人民間司法改革基金會備份。
